【裁判字號】    92,台上,4414
【裁判日期】    920814
【裁判案由】    竊盜
【裁判全文】
最高法院刑事判決                              九十二年度台上字第四四一四號
    上訴人  台灣高等法院檢察署檢察官
    被  告  乙○○
            丙○○
            甲○○
右上訴人因被告等竊盜案件，不服台灣高等法院中華民國九十二年三月四日第二審更
審判決（九十一年度重上更(五)字第一六四號，起訴案號：台灣板橋台北地方法院檢察
署八十二年度偵字第二０三０六號），提起上訴，本院判決如左：
    主  文
原判決撤銷，發回台灣高等法院。
    理  由
本件原判決認定被告乙○○與周春福（經判決確定）共同意圖為自己不法所有，於民
國八十二年十月間某日，欲竊取廖進貴所有之拼裝抽砂船拆解出售牟利。由周春福以
新台幣（下同）十萬元之代價，僱請乙○○轉僱用知情之被告丙○○，及不知情之被
告甲○○、許辯寶等人，將該抽砂船竊取搬運至他處解體出售。乙○○即於民國八十
二年十月二十四日上午九時許，由丙○○駕駛其所有貨車，並僱用不知情之甲○○駕
駛吊車，及不知情之許辯寶駕駛曳引車，合力竊取該抽砂船，將之拖吊離淤澤灘後，
載運至台北縣三峽鎮○○路○段一六五號之大埔加油站對面周春福所承租之空地上。
再由乙○○、丙○○兄弟二人共同拆卸該抽砂船。嗣因廖進貴發覺被竊，循線發現船
隻被拖至該處拆解。周春福輾轉得知廖某已發現並在追查後，遂於八十二年十一月二
十日二十時許，以電話通知乙○○，並囑其等將已拆解之抽砂船零組件載運至他處。
乙○○遂於翌日即二十一日上午六時許，夥同丙○○及不知情之甲○○和許辯寶，共
同將已拆卸之船底鐵板部分載到桃園縣龍潭鄉○○路空地旁放置。於同日上午十一時
返回欲載運已拆卸抽砂船引擎二具、絞盤、幫浦、油桶、鐵管、滑輪等零件時，為廖
進貴報警當場查獲等情。因而撤銷第一審關於此部分之判決，改判論處乙○○、丙○
○共同竊盜罪刑。並以公訴意旨略以周春福以十萬元之代價，於台北縣土城工業區，
僱請乙○○轉僱知情之被告甲○○及丙○○、不知情之許辯寶等人，於上揭時地結夥
竊取系爭抽砂船搬運至他地拆解出售。認甲○○涉犯刑法第三百二十一條第一項第四
款之結夥三人以上竊盜罪嫌。經審理結果，認甲○○犯罪不能證明，因而撤銷第一審
關於此部分之判決，改判諭知甲○○無罪，固非無見。
惟查：(一)有罪判決書事實之認定與理由之說明必須互相一致，方為合法。倘事實之認
定與理由之說明不相一致，按諸刑事訴訟法第三百七十九條第十四款後段規定，自屬
判決理由矛盾之當然違背法令。原判決事實認定本件被竊之抽砂船係廖進貴所有，理
由卻謂為巨象實業有限公司分別購入鐵材、五金、船舶引擎及電機零件等材料僱工組
合而成，為巨象實業有限公司所有。顯然認定之事實與理由之說明不相一致，自有判
決理由矛盾之違誤。(二)審理事實之法院對於卷內有利及不利於被告而依法應予調查之
證據，應一律注意，詳為調查，綜合全案證據資料，本於經驗法則以定其取捨，並將
取捨證據及得心證之理由於判決內詳為說明，始為適法，如有依法應予調查之證據未
予調查，或雖已調查仍未調查明白，而存有疑竇時，則仍難遽為被告有利或不利之認
定，如率行判決，其判決當然為違背法令。又事實審法院本於調查所得之資料，以自
由心證認為供述證據一部為真實者，固得採取或捨棄其一部，以為裁判之根據，但其
所以採取或捨棄一部分之心證理由，應詳為闡述，方足以昭折服。查甲○○於警詢時
供稱：乙○○花三千元請我的吊車去工作（見偵查卷第九頁背面）；偵查中供稱：拖
吊費用第一次二萬元，第二次三千元（見同上卷第四十二頁背面）；第一審審理時供
稱：每小時一千八百元，我開吊車去做工（見第一審卷第三十八頁背面）；原審審理
時供稱：當時是乙○○付我一天一千八百元工資，我就去開拖吊車，不知抽砂船是別
人的等語（見原審上訴卷第一五一頁）。對於受僱之工資所供前後不一。而乙○○於
警詢時供稱：是周春福委託我。吊車是由他弟弟甲○○駕駛吊上我僱用大貨車，由許
辯寶駕駛。周春福給我壹拾萬元整，我付許辯寶兩萬元整，周春福告訴我吊車費不必
付費，由他和弟弟甲○○結算等語（見偵查卷第六頁背面）。乙○○此部分所供如能
採取，甲○○是否確係受乙○○僱用前去拖吊該抽砂船，已非無疑。否則何以甲○○
對於受僱工資前後說詞不一致。本院前兩次發回意旨均已指明，而原審雖於九十二年
一月六日調查時，就工資部分加以訊問乙○○與甲○○，惟原判決就乙○○、甲○○
上開不同之陳述，究竟如何取捨，仍未於理由內詳加闡述，遽謂甲○○仍按一般工資
受僱乙○○，工資「每日一萬八千元」，自有調查未盡及理由不備之違誤。(三)乙○○
於警詢時供稱：是周春福打呼叫器給我弟弟丙○○後趕至周春福家中，連繫吊車甲○
○，大貨車許辯寶，再告訴我說，明（二十一）日要將抽砂船船底殼，吊離開三峽鎮
○○路○段一六五號對面空地，因為有人發現該抽砂船在追查（見偵查卷第七頁）；
偵查中供稱：（周春福何時叫你搬？）案發前一天，他打電話給我弟弟，我弟弟再轉
告我的等語（見同上卷第五十五頁背面），並經丙○○證實（見同上卷第四十三頁）
。周春福於偵查中亦供稱：（為何在八十二年十一月二十日二十時打電話給丙○○要
他把抽砂船搬走？）是我弟弟甲○○電話給我，我再打給丙○○等語（見同上卷第四
十三頁）。乙○○、丙○○及周春福所供如均能採取，何以甲○○要周春福轉告丙○
○將該抽砂船搬走？是否甲○○原即有共同竊取該抽砂船之犯意聯絡？事實尚非明瞭
。本院前兩次發回意旨對此亦曾加以指明，乃原審仍未詳加調查審酌，復未說明理由
，亦有判決不備理由之違法。檢察官上訴意旨執以指摘原判決不當，非無理由，應認
仍有發回更審之原因。又本件雖屬刑事訴訟法第三百七十六條第二款所列之案件，惟
於修正刑事訴訟法施行前，原得上訴於第三審法院，且已繫屬於法院，依刑事訴訟法
施行法第五條第一項規定，仍應依施行前之法定程序終結之。附此敘明。
據上論結，應依刑事訴訟法第三百九十七條、第四百零一條，判決如主文。
中      華      民      國    九十二    年      八      月     十四     日
                              最高法院刑事第六庭
                                  審判長法官  吳  雄  銘
                                        法官  池  啟  明
                                        法官  石  木  欽
                                        法官  郭  毓  洲
                                        法官  吳  三  龍
      右正本證明與原本無異
                                              書  記  官
中      華      民      國    九十二    年      八      月     十八     日
                                                                      Ｑ


司法院資訊處製作；財團法人民間司法改革基金會備份。
